臺灣臺中地方法院刑事判決　　　　　　　　　　　　九十二年度訴字第二七八五號
　　公　訴　人　臺灣臺中地方法院檢察署檢察官
　　被　　　告　辰○○
　　　　　　　　庚○○
　　　　　　　　乙○○
　　　　　　　　寅○○
右列被告等因常業詐欺等案件，經檢察官提起公訴（九十一年度偵字第二四五八九號
、九十二年度偵字第七八五０號、九十二年度偵字第一０一一五號、九十二年度偵字
第一五二二四號、九十二年度偵字第一九三八五號、九十二年度偵緝字第一一四０號
），本院合議庭裁定由受命法官獨任改行簡式審判程序審理，判決如左：
    主  文
乙○○幫助意圖為自己不法之所有，以詐術使人將本人之物交付，處有期徒刑肆月，
如易科罰金，以佰元折算壹日；又連續幫助連續意圖為自己不法之所有，以恐嚇使
人將本人之物交付，處有期徒刑伍月，如易科罰金，以佰元折算壹日。應執行有期
徒刑柒月，如易科罰金，以佰元折算壹日。
庚○○連續幫助連續意圖為自己不法之所有，以恐嚇使人將本人之物交付，處有期徒
刑伍月，如易科罰金，以佰元折算壹日。其餘被訴恐嚇取財部分，無罪。
寅○○幫助常業詐欺，處有期徒刑陸月。
辰○○無罪。
    事  實
一、乙○○、寅○○、庚○○均可預見金融帳戶係個人理財之重要工具，關係個人財
    產、信用之表徵，一般人收購他人名義之金融帳戶使用，常與刮刮樂詐財或擄車
    勒贖之犯罪密切相關，且取得他人存摺之目的，在於收取贓款及掩飾犯行不易遭
    人追查，又對於提供帳戶之行為本身，雖無引發他人萌生犯罪之確信，但仍不顧
    他人所可能遭受之危險，基於縱若有人持以犯詐欺取財或恐嚇取財罪亦不違反其
    本意之幫助犯意，分別於下列時間、地點，將其所申請開立之帳戶出售予他人作
    為行騙詐財及恐嚇取財之匯款帳戶使用，詳如後述：
    （一）乙○○基於縱若有人持以犯詐欺取財罪亦不違反其本意之幫助犯意，於不
          詳時間，在不詳地點，以新臺幣（下同）五百元之代價，將其向嘉義彌陀
          郵局所申請開立之局號0000000號、帳號0000000號帳戶存
          摺及提款卡，出售予不詳姓名年籍綽號「阿豐」之成年男子，作為詐欺取
          財之匯款帳戶使用；嗣該不詳姓名年籍綽號「阿豐」之成年男子於取得江
          銀湛所交付之前開嘉義彌陀郵局帳戶後，即與不詳姓名年籍自稱「顏專員
          」之成年男子基於共同詐欺取財之犯意聯絡，先在報紙上刊登貸款廣告，
          並以門號（０二）00000000號、（０二）00000000號電
          話作為聯絡方式，誘使急需用錢之不特定人與其聯絡，適有洪璿正誤信前
          開貸款廣告，乃撥打電話與自稱「顏專員」之成年男子聯絡，表明需要貸
          款二十萬元，該自稱「顏專員」之成年男子佯稱同意貸款，但要求洪璿正
          先行將一萬元手續費匯入乙○○所申請開立之前開嘉義彌陀郵局帳戶內，
          致使洪璿正不疑有他，而陷於錯誤，乃於八十九年五月九日十二時許，依
          照指示將一萬元手續費匯入指定帳戶內，八十九年五月十日洪璿正再度撥
          打前開聯絡電話欲行查詢貸款情形，發現電話無人接聽，始知受騙，江銀
          湛即以此提供個人帳戶之方式幫助不詳姓名年籍綽號「阿豐」及自稱「顏
          專員」之成年男子向洪璿正從事詐財之犯罪行為得手。
    （二）乙○○另基於縱若有人持以犯恐嚇取財罪亦不違反其本意之幫助概括犯意
          ，先於九十一年七月二十六日，在不詳地點，以五百元之代價，利誘徐茂
          如出售人頭帳戶，庚○○乃基於縱若有人持以犯恐嚇取財罪亦不違反其本
          意之幫助概括犯意，隨即前往臺中市彰化商業銀行（下稱彰化銀行）總行
          營業部，申請開立帳號0000000000000號帳戶，將其取得之
          前開彰化銀行帳戶存摺、提款卡及密碼單交予乙○○，而取得五百元代價
          ，乙○○於取得前開庚○○所申請開立之彰化商銀帳戶後，再於不詳時間
          ，在不詳地點，以五百元之代價，轉售予真實年籍不詳之陳德聲，作為恐
          嚇取財之匯款帳戶使用；嗣陳德聲於取得乙○○所交付庚○○所有之彰化
          銀行帳戶後，即與不詳姓名年籍之成年男子基於共同擄車勒贖恐嚇取財之
          犯意聯絡，意圖為自己不法之所有，由不詳姓名年籍之成年男子先於九十
          一年十二月九日二時二十分許，在臺南縣鹽水鎮○○路一六七號前，竊取
          辛○○所有車牌號碼Ｆ二—七九五三號自用小貨車後，再以電話聯絡張德
          勝，向其恫稱：「你車子在我手上，如要贖回車子需要匯款三萬五千元至
          我指定之帳號，否則車子就將無法找回。」等語，致使辛○○因恐失竊車
          輛無法尋回將遭受重大財產損失而心生畏懼，於討價還價後，雙方以二萬
          三千元之數額成交，辛○○乃依約匯入不詳姓名年籍之成年男子所指定之
          前開庚○○申請開立之彰化銀行帳戶內，乙○○、庚○○即分別以此提供
          銀行帳戶之方式幫助該陳德聲及不詳姓名年籍之成年男子向辛○○從事擄
          車勒贖之恐嚇取財犯罪行為得手。
    （三）乙○○又基於承前幫助恐嚇取財之概括犯意，再於九十一年八月間某日，
          在不詳地點，以五百元之代價，利誘庚○○再行出售人頭帳戶，庚○○因
          缺錢花用，亦基於承前幫助恐嚇取財之概括犯意，隨即前往臺中市某地之
          華南商業銀行（下稱華南銀行），申請開立帳號00000000000
          0號帳戶，將其取得之前開華南銀行帳戶存摺、印鑑章、提款卡及密碼單
          交予乙○○，而取得五百元代價，乙○○於取得前開庚○○所申請開立之
          華南銀行帳戶後，再於不詳時間，在不詳地點，以五百元之代價，轉售予
          陳德聲，作為恐嚇取財之匯款帳戶使用；嗣陳德聲於取得乙○○所交付徐
          茂如所有之華南銀行帳戶後，即與不詳姓名年籍之成年男子基於承前共同
          擄車勒贖恐嚇取財之犯意聯絡，意圖為自己不法之所有，由不詳姓名年籍
          之成年男子先於九十一年十月二十三日七時許，在臺中市○○區○○路與
          文山六街口，竊取張家倫所有車牌號碼Ｍ三—七六八一號自用小客車後，
          再於九十一年十月二十三日十三時五十五分許起至十五時止，連續以電話
          聯絡辛○○，向其恫稱：「必須匯款至六萬元至庚○○華南銀行帳戶，否
          則會將車子毀屍滅跡。」等語，張家倫因恐失竊車輛無法尋回將遭受重大
          財產損失，乃於九十一年十月二十三日二十時四十五分許前往臺中市警察
          局第四分局春社派出所報案，因而循線查獲上情，以致未及得財，乙○○
          、庚○○即分別以此提供銀行帳戶之方式幫助該陳德聲及不詳姓名年籍之
          成年男子向張家倫從事擄車勒贖之恐嚇取財犯罪行為未遂。
    （四）寅○○基於縱若有人持以犯詐欺取財罪亦不違反其本意之幫助犯意，透過
          友人「黑仙」之介紹，於九十一年十二月九日，在南投縣名間鄉松柏嶺，
          以四千元之代價，將其向名間松嶺郵局所申請開立之局號0000000
          號、帳號0000000號帳戶存摺、印章、密碼單及提款卡，出售予陳
          俊德（經本院九十二年度金訴字第一九號以幫助常業詐欺罪，判處有期徒
          刑十月，經臺灣高等法院以九十二年度金上訴字第一七四八號駁回上訴在
          案，現經向最高法院提起第三審上訴中），作為詐欺取財之匯款帳戶使用
          ；嗣壬○○於取得寅○○所交付之前開名間松嶺郵局帳戶後，再以八千元
          之代價，轉售予姓名年籍不詳綽號「小李」之成年男子，該姓名年籍不詳
          綽號「小李」之成年男子於取得寅○○所申請開立之前開名間松嶺郵局帳
          戶後，即與己○○、戊○○、丑○○（另行審結）基於共組以刮刮樂及簡
          訊詐財之詐欺集團為業之犯意聯絡，意圖為自己不法之所有，自九十一年
          十一月二十二日起至九十一年十二月二十五日止，分別以「國浩集團」、
          「鴻達公司」、「恩可科技公司」名義，利用手機簡訊通知中獎或寄發刮
          刮樂抽獎郵件之方式，謊稱「中獎人經電腦抽中獲取八十萬元至一百萬元
          不等之獎項，要求儘速聯絡」之虛偽訊息，癸○、丙○○、甲○○、葉供
          槐、卯○○、丁○○等人誤信為真，不疑有他，乃透過電話與詐騙集團聯
          繫，詐騙集團成員乃以繳交稅金及轉投資等各項虛偽名目，要求癸○、吳
          宜穗、甲○○、子○○、卯○○、丁○○等人依照指示匯款至寅○○前開
          名間松嶺郵局帳戶內，致使癸○、丙○○、甲○○、子○○、卯○○、李
          玉梅等人陷於錯誤分別依照指示匯款，癸○乃於九十一年十二月十八日日
          先後匯款五萬元、七十九萬九千元，再於九十一年十二月十九日匯款十五
          萬元至寅○○前開帳戶內，丙○○於九十一年十二月十八日匯款二萬三千
          元至寅○○前開帳戶內，甲○○亦於九十一年十二月十八日匯款六萬五千
          元至寅○○前開帳戶內，子○○則於九十一年十二月十九日匯款十萬三千
          五百元至寅○○前開帳戶內，卯○○於九十一年十二月二十日匯款六萬五
          千元至寅○○前開帳戶內，丁○○亦於九十一年十二月二十日匯款六萬五
          千元至寅○○前開帳戶內，寅○○即以此提供個人帳戶之方式幫助己○○
          、戊○○、丑○○與不詳姓名年籍綽號「小李」之成年男子共組以簡訊及
          刮刮樂詐財之詐騙集團為業之犯罪行為得手。
二、嗣經辛○○於九十一年十二月九日向臺南縣警察局新營分局報案，經警於九十一
    年十二月十日立即發函彰化銀行總行營業部，將庚○○所申請開立之前開帳號0
    000000000000號帳戶設立警示帳戶，予以凍結使用，俟庚○○於九
    十一年十二月十七日至彰化銀行總行營業部欲辦理存摺掛失補發時，經彰化銀行
    行員報警處理，臺南縣警察局新營分局乃前往查獲，並經庚○○供出向其收購帳
    戶者乃係乙○○，並於九十一年十二月二十三日十二時三十分許，帶同警方至臺
    中市○○路二九一之三號「國立臺中圖書館」前，指認乙○○，因而查獲，臺南
    縣警察局新營分局於查獲乙○○、庚○○後，即報請臺灣臺中地方法院檢察署檢
    察官指揮偵辦，並於九十二年一月六日十六時三十分許，持本院核發之搜索票，
    前往壬○○位於臺中市北區東興市二樓三七號之住處進行搜索結果，當場起獲寅
    ○○所申請開立之前開名間松嶺郵局局號0000000、帳號0000000
    號之帳戶存摺一本，經調閱寅○○帳戶明細表核閱後，發現該帳戶業經臺北市政
    府警察局大同分局以詐欺集團指定帳戶而有涉嫌詐欺為由，函請郵局設立警示帳
    戶。
三、案經臺灣臺中地方法院檢察署檢察官簽分暨臺南縣警察局新營分局報告臺灣臺中
    地方法院檢察署檢察官偵查起訴。
    理  由
壹、有罪部分：
一、訊據被告乙○○、庚○○、寅○○，對於右揭時地，被告乙○○出售個人名義之
    嘉義彌陀郵局帳戶，供他人作為貸款詐財之匯款帳戶使用；被告乙○○、庚○○
    出售被告庚○○個人名義之彰化銀行帳戶及華南銀行帳戶，供他人作為擄車勒贖
    之匯款帳戶使用；被告寅○○出售個人名義之名間松嶺郵局帳戶，供共同被告己○○、戊○○、丑○○等人所組成之詐騙集團作為簡訊及刮刮樂詐財為業所使用
    之匯款帳戶等情，均於本院審理中坦認屬實，核與被害人洪璿正、辛○○、張家
    倫、癸○、丙○○、甲○○、子○○、卯○○、丁○○於警詢中之指述情節及共
    同被告壬○○於偵查中之供述內容均屬相符，並有被害人提出之匯款單、被告寅
    ○○所申請開立之名間松嶺郵局交易明細資料、被告乙○○所申請開立之嘉義彌
    陀郵局交易明細資料、庚○○所申請開立之華南銀行及彰化銀行交易明細資料等
    在卷可稽，被告自白供述與現有事證相符，應堪置信。按刑法上之故意，區分直
    接故意（確定故意）與間接故意（不確定故意），「行為人對於構成犯罪之事實
    ，明知並有意使其發生者」為直接故意，「行為人對於構成犯罪之事實，預見其
    發生而其發生並不違背其本意者」為間接故意；又金融帳戶為個人理財之工具，
    申請開設金融帳戶並無任何特殊之限制，一般民眾皆能自由申請開戶，並得同時
    在不同金融機構申請多數存款帳戶使用，乃眾所周知之事實，依一般人之社會生
    活經驗，倘係合法收入，本可自行向金融行庫開戶使用，而無向他人購買帳戶之
    必要；苟不以自己名義申請開戶，反以不正方式向不特定人取得他人之金融機構
    帳戶使用，衡情應能懷疑其目的在於恐嚇或詐欺取得他人財物，且擄鴿或擄車勒
    贖而恐嚇取財或利用不實之抽獎函件、獲獎簡訊、分類廣告等方式佯稱收件人或
    收訊人幸運中獎或低利無擔保貸款而詐欺取財之犯罪類型層出不窮，該等犯罪多
    數均係利用人頭帳戶作為出入帳戶，並經媒體廣為披載，被告乙○○、庚○○、
    寅○○均係成年且有相當智識之人，其亦均於本院審理中坦承知悉社會上常有利
    用人頭帳戶從事詐財或恐嚇取財等犯罪情事及犯罪集團可能利用人頭帳戶作為犯
    罪使用之情，是被告乙○○、庚○○、寅○○對於不詳姓名年籍之成年男子或詐
    騙集團實施詐欺取財或恐嚇取財之犯行應可預見，且其對於該不詳姓名年籍之成
    年男子或詐騙集團成員利用其帳戶向人詐欺取財或恐嚇取財，並無違背其本意。
    至於被告乙○○、庚○○、寅○○既無參與恐嚇取財之構成要件行為，而單純交
    付其帳戶之存摺、提款卡、密碼單等之行為，亦非屬恐嚇取財罪構成要件之行為
    ，且查無任何證據足資證明被告乙○○、庚○○、寅○○分別與前揭不詳年籍姓
    名之成年男子或詐騙集團成員間有何詐欺取財或恐嚇取財之犯意聯絡，足認被告
    乙○○、庚○○、寅○○應僅係成立幫助之行為。又被告寅○○將帳戶出賣予詐
    騙集團作為簡訊及刮刮樂詐財匯款帳戶之用，針對被告寅○○之所出售之名間松
    嶺郵局帳戶部分，就有多達六人受詐匯款，被騙金額高達一百三十二萬零五百元
    之譜，詐騙金額業足以供應集團成員之優渥生計，顯見詐騙集團係以詐騙為業，
    應係成立常業詐欺之犯行，被告寅○○提供帳戶作為詐財之匯款帳戶使用，亦該
    當於幫助常業詐欺之犯行。本件事證明確，被告乙○○、庚○○、寅○○犯行，
    均堪認定。
二、按刑法上之幫助犯，係指以幫助之意思，對於正犯資以助力，而未參與實施犯罪
    之行為者而言（最高法院四十九年臺上字第七七號判例參照）。次按連續幫助與
    幫助連續原屬有別，如基於概括犯意，多次幫助他人犯罪，為連續幫助；如以一
    幫助行為，幫助他人連續犯罪，則為幫助連續，就幫助犯言，僅有一次之犯罪行
    為（最高法院八十六年度臺上字第五六八Ｏ號、八十七年度臺上字第三八六五號
    判決參照）。(一)查：不詳姓名年籍綽號「阿豐」之成年男子於取得被告乙○○提
    供之前開嘉義彌陀郵局帳戶後，即與不詳姓名年籍自稱「顏專員」之成年男子基
    於共同恐嚇取財之犯意聯絡，意圖為自己不法之所有，利用報紙刊登貸款廣告，
    致使被害人洪璿正誤信為真，因而陷於錯誤，依照該不詳姓名年籍自稱「顏專員
    」之成年男子之指示，將一萬元手續費匯入被告所出售之前開嘉義彌陀郵局帳戶
    內，核該不詳姓名年籍綽號「阿豐」及自稱「顏專員」之成年男子所為，均係犯
    刑法第三百三十九條第一項之詐欺取財罪。該不詳姓名年籍綽號「阿豐」及自稱
    「顏專員」之成年男子僅向被害人洪璿正行騙詐財得手，其詐欺犯行，並無反覆
    實施之情形，自難認定係屬常業犯，公訴人論以刑法第三百四十條之常業詐欺罪
    ，顯有未洽，基於社會基本事實同一之前提，該部分爰予變更起訴法條為刑法第
    三百三十九條第一項之普通詐欺取財罪，附此敘明。本件被告乙○○將前開嘉義
    彌陀郵局帳戶交予該不詳姓名年籍綽號「阿豐」之成年男子作為貸款詐財之匯款
    帳戶使用，顯係基於幫助他人詐欺取財之犯意，且所為提供帳戶予他人之行為係
    屬刑法詐欺取財罪構成要件以外之行為，其既以幫助他人犯罪之意思而參與犯罪
    構成要件以外之行為，依刑法第三十條第一項幫助犯之規定，核其所為，係犯刑
    法第三百三十九條第一項詐欺取財罪之幫助犯，爰依刑法第三十條第二項之規定
    ，按正犯之刑減輕之。(二)次查：陳德聲於取得被告乙○○所提供之被告庚○○所
    申請開立之前開彰化銀行、華南銀行帳戶後，遂與不詳姓名年籍之成年男子基於
    共同恐嚇取財之概括犯意聯絡，意圖為自己不法之所有，先後以電話向被害人辛○○、張家倫恐嚇稱，如不依約匯款，即取不回車子，致使被害人辛○○心生畏
    懼，而將指定款項匯入被告庚○○所出售之前開彰化銀行帳戶內，被害人張家倫
    則立即報警處理，未匯入款項，因而未遂，核被告陳德聲及該不詳姓名年籍之成
    年男子所為，係犯刑法第三百四十六條第一項之恐嚇取財既遂罪、第三百四十六
    條第三項、第一項之恐嚇取財未遂罪。陳德聲與該不詳姓名年籍之成年男子先後
    二次恐嚇取財既遂及恐嚇取財未遂之行為，其時間緊接，手段同一，所觸犯犯罪
    構成要件相同之罪名，顯係基於概括犯意而為之，為連續犯之裁判上一罪關係，
    應依刑法第五十六條之規定，論以連續恐嚇取財既遂罪。本件被告乙○○將被告
    庚○○前開彰化銀行帳戶交予陳德聲及該不詳姓名年籍之成年男子作為擄車勒贖
    恐嚇取財之匯款帳戶使用，顯係基於幫助他人恐嚇取財之犯意，且所為提供帳戶
    予他人之行為係屬刑法恐嚇取財罪構成要件以外之行為，其既以幫助他人犯罪之
    意思而參與犯罪構成要件以外之行為，依刑法第三十條第一項幫助犯之規定，核
    其所為，係犯刑法第三百四十六條第一項恐嚇取財罪之幫助犯，爰依刑法第三十
    條第二項之規定，按正犯之刑減輕之。被告乙○○、庚○○先後二次幫助恐嚇取
    財之行為，其時間緊接，手段同一，所觸犯犯罪構成要件相同之罪名，顯係基於
    概括犯意而為之，為連續犯之裁判上一罪關係，應依刑法第五十六條之規定，論
    以連續幫助恐嚇取財罪，並加重其刑，爰先加後減之。被告乙○○利誘被告庚○○申請開立華南銀行帳戶，再行出售予陳德聲，供為擄車勒贖之匯款帳戶使用之
    犯罪事實，雖未據公訴人提起公訴，然依據被告庚○○之自白供述，被告乙○○
    先後利誘被告庚○○申請開立彰化銀行及華南銀行之帳戶，且申請開立華南銀行
    帳戶及彰化銀行帳戶之時間僅有一個月之間隔，被告乙○○、庚○○前後二次出
    售人頭帳戶之行為，其時間緊接，手段同一，所觸犯均為犯罪構成要件相同之幫
    助恐嚇取財犯行，應分別為連續犯之裁判上一罪關係，業如前述，應為起訴效力
    所及，本院自得併予審理，附此敘明。被告乙○○所犯幫助詐欺取財罪、連續幫
    助恐嚇取財罪二者間，其犯意個別，行為互殊，法益亦異，應予分論併罰。(三)再
查：不詳姓名年籍綽號「小李」之成年男子於取得被告寅○○提供之前開名間松
    嶺郵局帳戶後，即與同案被告己○○、戊○○、丑○○等人共組詐騙集團，基於
    以詐欺取財為業之犯意聯絡，意圖為自己不法之所有，利用簡訊及刮刮樂詐財之
    方法，虛偽告知被害人癸○、丙○○、甲○○、子○○、卯○○、丁○○等人中
    獎訊息，再以繳交稅金、轉投資款等各種名目，要求匯款，致使被害人癸○、丙○○、甲○○、子○○、卯○○、丁○○等人因而陷於錯誤，依照詐騙集團成員
    之指示，分別將指定款項匯入被告寅○○所出售之前開名間松嶺郵局帳戶內，核
    同案被告己○○、戊○○、丑○○及該不詳姓名年籍綽號「小李」之成年男子所
    為，均係犯刑法第三百四十條之常業詐欺罪。本件被告寅○○將前開名間松嶺郵
    局帳戶交予壬○○，再經壬○○交予該不詳姓名年籍綽號「小李」之成年男子提
    供予詐騙集團作為簡訊及刮刮樂詐財之匯款帳戶使用，顯係基於幫助他人常業詐
    欺之犯意，且所為提供帳戶予他人之行為係屬刑法常業詐欺罪構成要件以外之行
    為，其既以幫助他人犯罪之意思而參與犯罪構成要件以外之行為，依刑法第三十
    條第一項幫助犯之規定，核其所為，係犯刑法第三百四十條常業詐欺罪之幫助犯
    ，爰依刑法第三十條第二項之規定，按正犯之刑減輕之。(五)爰審酌被告乙○○、
    庚○○、寅○○因缺錢花用，竟為貪圖蠅頭小利，而擅自將其以個人名義所申請
    取得之銀行帳戶，出售提供他人作為擄車勒贖恐嚇取財、貸款詐財、簡訊及刮刮
    樂詐財之匯款帳戶使用，助長犯罪之不良風氣，幫助犯罪者隱匿真實身分，增加
    檢警犯罪偵查之困難性，間接造成更多人之遭受損害，其行可議，惟被告乙○○
    、庚○○、寅○○本身均未實際參與詐欺取財或恐嚇取財之犯行，可責難性較為
    輕微，且被告乙○○、庚○○、寅○○犯罪後業經坦承犯行，犯後態度良好，頗
    具悔意等一切情狀，分別量處如主文所示之刑，被告乙○○部分並合併定其應執
    行之刑，並就被告乙○○、庚○○部分分別諭知易科罰金之折算標準，以示懲儆
    。
三、至於臺灣板橋地方法院檢察署九十二年度偵字第二一三三三號移送併辦意旨略以
    ：被告乙○○基於幫助他人犯罪之不確定故意，於民國九十二年五月間，以每支
    五百元代價，向中華電信股份有限公司（下稱中華電信）臺灣北區電信分公司板
    橋營運處，申請裝設（０二）00000000號電話，提供予犯罪集團，偽稱
    係「成業法律事務所」電話，發函予不特定人，佯稱該所受國稅局委派監督驚奇
    大賞臺灣地區消費者抽獎活動中獎人驗證事宜，誘使被害人依該事務所前開電話
    聯絡領獎事宜並將款項匯入其所指定之人頭帳戶等情，因認被告乙○○另涉犯刑
    法第三百四十條之常業詐欺罪嫌。訊據被告乙○○堅詞否認有何常業詐欺之犯行
    ，辯稱：伊曾經前往應徵清潔工作，公司要求申請電話，以方便聯絡使用，伊乃
    以每支電話五百元之代價，前往中華電信申辦電話，事後電話門號即交予公司，
    伊並不知道後續之情形等語。經查：遍觀移送之全部卷證資料，僅有成業法律事
    務所之函文及被告申辦電話門號之料，並無被害人遭受詐財之任何相關資料，本
    院自無從據以查證被告乙○○有何常業詐欺之犯行，且本案經起訴論罪科刑之部
    分，係被告乙○○出售人頭帳戶供擄車勒贖及匯款詐財之人做為匯款使用帳之幫
    助詐欺取財及幫助恐嚇取財之犯行，亦與本件之犯罪類型大相逕庭，亦無成立連
    續犯之成立，本件爰退由原承辦檢察官另行偵辦處理。
貳、無罪部分：
一、公訴意旨略以：被告辰○○於九十一年八月三十日，唆使被告庚○○向臺中市合
    作金庫臺中分行申辦帳號0000000000000號帳戶後，被告辰○○隨
    即以一千五百元之價格，向被告庚○○購買該帳戶之存摺及提款卡、提款密碼單
    後，再以二千五百元之代價，轉售予姓名年籍不詳綽號「阿忠」之成年男子，作
    為金融轉帳、洗錢之用，嗣於九十一年十二月十七日，在臺中市○○路二九一之
    三號國立臺中圖書館前，為警查獲，並在被告辰○○所騎乘之機車置物箱內，當
    場扣得被告庚○○所販售之合作金庫帳戶存摺一本及提款密碼單一份、被告庚○○身分證影本一份、被告辰○○所有之中國信託存摺一本、林明哲所有之存摺二
    本及提款卡一張、李上典存摺一本，案經臺灣臺中地方法院檢察署簽分暨臺南縣
    警察局新營分局報告偵辦；因認被告辰○○、庚○○另涉犯刑法第三十條、第三
    百四十六條第一項之恐嚇取財罪之幫助犯罪嫌云云。
二、按犯罪事實應依證據認定之，無證據不得認定犯罪事實；不能證明被告犯罪或其
    行為不罰者，應諭知無罪之判決，刑事訴訟法第一百五十四條第二項、第三百零
    一條第一項分別定有明文。而刑事訴訟法上所謂認定犯罪事實之證據，係指足以
    認定被告確有犯罪行為之積極證據而言，該項證據自須適合於被告犯罪事實之認
    定，始得採為斷罪資料，最高法院二十九年上字第三一０五號著有判例。又認定
    犯罪事實所憑之證據，無論係直接證據或間接證據，其為訴訟上之證明，須於通
    常一般之人均不致有所懷疑，而得確信其為真實之程度者，始得據為有罪之認定
    ，倘其證明尚未達到此一程度，而有合理之懷疑存在，復無其他調查途徑可尋，
    法院即應為無罪之判決，最高法院七十六年臺上字第四九八六號著有判例。
三、公訴人認被告辰○○、庚○○涉有幫助恐嚇取財之罪嫌，無非係以被告辰○○坦
    承有收購人頭帳戶之事實，又被告庚○○亦坦認有出賣帳戶予被告辰○○之犯行
    ，資為論據。
四、訊據被告辰○○對於向被告庚○○收購銀行帳戶，再行出售人頭帳戶等情，固於
    本院審理中坦認屬實，核與被告庚○○供述情節相符，惟查：
    （一）被告庚○○所申請開立之前開合作金庫帳戶，經出售予被告辰○○，被告
          辰○○再將其出售予他人使用，俟經購買之人退還被告辰○○等情，業據
          被告辰○○於本院審理中供述屬實，並有扣案之被告庚○○所申請開立之
          合作金庫帳戶存摺一份為證，遍觀全卷，亦無被害人匯款至該帳戶之證據
          資料，則被告庚○○所申請開立之前開合作金庫帳戶，並未被作為詐欺取
          財或恐嚇取財之匯款帳戶使用之情，應堪認定。
    （二）按幫助犯係從屬於正犯而成立，以正犯已經犯罪為要件，故幫助犯並非其
          幫助行為一經完成，即成立犯罪，必其幫助行為或其影響力持續至正犯實
          施犯罪始行成立，最高法院八十六年度臺上字第地二二號著有裁判。本案
          中被告庚○○所申請開立之前開合作金庫帳戶，既未經供為詐欺取財或恐
          嚇取財等犯罪行為之匯款帳戶使用，依據現有事證觀之，並無正犯之行為
          存在，自無所謂提供帳戶之幫助犯成立之餘地；又被告庚○○單純出售其
          所申請開立之帳戶予被告辰○○之行為，亦無任何違法性存在，自難論以
          被告辰○○、庚○○幫助恐嚇取財之犯行。
    （三）再按刑法上之教唆罪，係以故意唆使他人犯罪而成立，最高法院二十九年
          上字第二六六二號著有判例。縱若起訴書所載，果係被告辰○○教唆被告
          庚○○開立帳戶以出售人頭帳戶，然被告庚○○所申請開立之帳戶，並未
          被作為詐欺取財或恐嚇取財等犯罪使用，被告庚○○即無成立幫助犯之可
          能，而開立帳戶本身亦屬合法之行為，並無觸犯刑責之可能，則被告藍江
          祥之教唆開戶行為，亦無使他人成立犯罪之可能，則被告庚○○既無成立
          幫助恐嚇取財罪之可能，被告辰○○更無成立教唆幫助恐嚇取財罪之餘地
          。是以，被告辰○○、庚○○其前揭犯罪應屬不能證明，揆諸首揭規定及
          判例意旨，爰為無罪判決之諭知。
據上論斷，應依刑事訴訟法第二百七十三條之一第一項、第二百九十九條第一項前段
、第三百零一條第一項，刑法第五十六條、第三十條、第三百三十九條第一項、第三
百四十條、第三百四十六條第一項、第四十一條第一項前段、第五十一條第五款，罰
金罰鍰提高標準條例第一條前段、第二條，判決如主文。
中      華      民      國      九十三      年    四    月    二十七    日
    臺灣臺中地方法院刑事第五庭
                                        法  官  巫淑芳
右正本證明與原本無異。
如不服本判決，應於送達後十日內向本院提出上訴狀（須附繕本），上訴於臺灣高等
法院臺中分院。
                                        書記官
中      華      民      國      九十三      年    四    月    二十七    日
附錄論罪科刑法條：
刑法第三百三十九條：
意圖為自己或第三人不法之所有，以詐術使人將本人或第三人之物交付者，處五年以
下有期徒刑、拘役或科或併科一千元以下罰金。
以前項方法得財產上不法之利益或使第三人得之者，亦同。
前二項之未遂犯罰之。
刑法第三百四十條：
以犯第三百三十九條之罪為常業者，處一年以上七年以下有期徒刑，得併科五萬元以
下罰金。
刑法第三百四十六條：
意圖為自己或第三人不法之所有，以恐嚇使人將本人或第三人之物交付者，處六月以
上五年以下有期徒刑，得併科一千元以下罰金。
以前項方法得財產上不法之利益，或使第三人得之者，亦同。
前二項之未遂犯罰之。
